【裁判字號】    99,交簡上,45
【裁判日期】    990507
【裁判案由】    過失傷害
【裁判全文】
臺灣桃園地方法院刑事判決            99年度交簡上字第45號
上  訴  人
即  被  告  甲○○
上列上訴人即被告因過失傷害案件，不服本院簡易庭於民國98年
12月2 日所為之98年度桃交簡字第3589號刑事簡易判決（原檢察
官聲請簡易判決處刑案號：98年度調偵字第548 號），提起上訴
，本院管轄第二審合議庭判決如下：
    主  文
上訴駁回。
    事  實
一、甲○○於民國98年2 月25日15時30分許，駕駛車牌號碼4212
    －TR號自用小客車，沿桃園縣桃園市○○○路由北往南方向
    行駛，途經桃園縣桃園市○○○路與文中路口時，並準備右
    轉文中路時，本應注意行經交岔路口，轉彎車應讓直行車先
    行，且應注意車前狀況，並隨時採取必要之安全措施，而依
    當時天氣晴，日間自然光線，路面乾燥無缺陷亦無障礙物，
    視距良好，並無不能注意之情事，竟疏未注意讓直行車先行
    ，逕行往右側方向偏行，欲準備右轉，適右側有丙○○騎乘
    車牌號碼2GY －603 號重型機車與甲○○所駕駛之自用小客
    車併行，避煞不及，遂與甲○○所駕駛之上開自用小客車發
    生擦撞，丙○○因此受有左肱骨閉鎖性骨折之傷害。嗣經警
    據報前往處理時，甲○○於肇事後在未被有偵查犯罪職權之
    機關或公務員發覺其為犯人前，即對至現場處理事故之警員
    陳嘉雄坦承為肇事人，自首犯罪並接受裁判。
二、案經丙○○（聲請簡易判決處刑書誤載為甲○○）訴由桃園
    縣政府警察局桃園分局（聲請簡易判決處刑書誤載為桃園縣
    政府警察局龜山分局）報請臺灣桃園地方法院檢察署檢察官
    偵查後聲請簡易判決處刑。
    理  由
一、訊據被告甲○○固不否認於98年2 月25日15時30分許，在桃
    園縣桃園市○○路與文中北路口，駕駛車牌號碼4212－TR號
    自用小客車，與丙○○所騎乘車牌號碼2GY －603 號重型機
    車發生交通事故，惟矢口否認有何過失傷害犯行，辯稱：當
    時天伊開車搭載乙○○欲至衛生署桃園醫院附近維修安養中
    心之氧氣製造機，氧氣製造機放在後座上，行經案發地點時
    ，伊行車方向的燈號是綠燈，伊行駛在快車道上準備要右轉
    ，伊怕車上的機器掉落刮傷車子的內裝，所以將自用小客車
    停下來，伊有看一下後照鏡，都沒有看到有任何車輛，右側
    的慢車道還有3 、4 米的寬度，伊約靜止1 、2 秒或2 、3
    秒的時間，伊就聽到後面「碰碰碰」撞上來的聲音，伊下車
    察看，發現丙○○所騎乘之機車撞到伊駕駛之自用小客車，
    丙○○的機車滑到伊駕駛自用小客車的右前方，丙○○也倒
    在地上，約在自用小客車與機車的中間處，伊並不清楚丙○
    ○如何撞到，伊從地上的車痕及伊駕駛之自用小客車痕跡，
    認為丙○○是從後面往前面撞到伊駕駛之自用小客車，且從
    車禍之現場照片可知，丙○○所騎乘之機車倒向左側，伊的
    自用小客車後照鏡向前折斷、後側車門有刮傷、後保險桿也
    有輕微刮傷，若是伊去撞丙○○，丙○○的機車倒地位置應
    該往右倒，伊並沒有過失云云。經查：
  (一)於98年2 月25日15時30分許，在桃園縣桃園市○○路與文中
    北路口，被告駕駛車牌號碼4212－TR號自用小客車，與丙○
    ○所騎乘車牌號碼2GY －603 號重型機車發生交通事故，丙
    ○○因此受有左肱骨閉鎖性骨折之傷害等情，此為被告所不
    否認，並據證人丙○○於檢察官訊問及本院審理時證述明確
    ，復有衛生署桃園醫院診斷證明書、道路交通事故現場圖、
    道路交通事故調查報告表各1 份及現場照片附卷可佐（見98
    年度偵字第8890號卷第12頁、第15頁至第17頁、第21頁至第
    27頁），此部分之事實，應堪認定。
  (二)被告雖以前揭情詞置辯，惟查：
    1.據證人丙○○於檢察官訊問及本院審理時證述：當天伊騎
      乘機車從桃園縣桃園市○○○路直走欲前往臺灣桃園地方
      法院檢察署送公文，伊騎乘在機車道上，時速約每小時40
      公里，被告的車速跟伊的車速差不多，原先被告所駕駛之
      車輛在伊的左側即汽車車道之外車道上，伊與被告係併行
      ，當時前方的燈號是綠燈，伊以為被告是要直行，在接近
      路口時，被告突然改變方向要右轉，被告一改變方向，伊
      就與被告所駕駛之自用小客車發生碰撞，伊撞擊到被告所
      駕駛車輛之右側車門，但是伊已經忘記是前側或後側的車
      門，發生撞擊時，被告所駕駛之車輛是在行進中並非靜止
      ，因為被告在撞擊伊之前，並沒有顯示出要向右偏行的情
      形，直到被告撞到伊之後，伊有看到被告有打方向燈，伊
      才知道被告要右轉等語（見98年度偵字第8890號卷第32頁
      、99年度交簡上字第45號卷第38頁至第41頁背面），核與
      證人乙○○於本院審理時證述：當天伊坐在被告所駕駛車
      輛之副駕駛座上，車子後座有放2 臺氧氣製造機，伊沒有
      注意車速多少，但是感覺車速沒有很快，因為後座也有放
      機器，一路上伊都在看文件，發生碰撞之後，被告所駕駛
      之自用小客車就停下來等語相符（見99年度交簡上字第45
      號卷第42頁至第44頁），另觀諸被告所駕駛之車輛，其停
      止位置係跨越在慢車道與中間車道分隔線的延伸線上，此
      有現場照片附卷可佐（見98年度偵字第8890號卷第22頁至
      第24頁），足認被告於準備右轉之過程中，未讓屬直行車
      之證人丙○○優先通行，即率而從中間車道往慢車道方向
      行進，因而與證人丙○○所騎乘之重型機車發生碰撞，致
      使證人丙○○受傷，被告空言辯稱：其準備右轉之際，有
      先停車，並從後視鏡觀看後方來車等情，顯屬無據。
    2.被告雖另辯稱：從車禍之現場照片可知，丙○○所騎乘之
      機車倒向左側，伊的自用小客車後照鏡向前折斷、後側車
      門有刮傷、後保險桿也有輕微刮傷，應該是丙○○騎乘機
      車從後衝撞伊所駕駛之自用小客車云云，惟案發前被告所
      駕駛之自用小客車係與證人丙○○所騎乘之重型機車併行
      ，被告於準備右轉之過程中，從中間車道往慢車道方向行
      進中與證人丙○○發生擦撞，以雙方撞擊並非猛烈之情況
      下，證人丙○○因重心不穩而使機車往前向左傾倒，且於
      往前滑行之過程中，導致被告所駕駛之自用小客車後照鏡
      向前折斷，均無違常情之處。至被告所辯稱：其車輛之右
      後保險桿處因被告之撞擊而受有損壞一情，然依卷附之警
      製現場照片或被告於本院審理時所提供之現場照片（見98
      年度偵字第8890號卷第21頁至第27頁、99年度交簡上字第
      45號卷第22頁至第29頁），並無足認定被告所駕駛之自用
      小客車右後保險桿有受損，另參酌卷附道路交通事故調查
      報告表(二)所記載之車輛撞擊部位，被告所駕駛之自用小客
      車係右側車身與證人丙○○所騎乘之機車前車頭處發生撞
      擊，被告空言丙○○騎乘重型機車從後撞擊其所駕駛之自
      用小客車右後保險桿處一情，要無足採。
  (三)按汽車行駛時，駕駛人應注意車前狀況，並隨時採取必要之
    安全措施，道路交通安全規則第94條第3 項定有明文。次按
    汽車行駛至交岔路口，轉彎車應讓直行車先行，道路交通安
    全規則第102 條第1 項第7 款亦定有明文。本件被告考領有
    汽車駕駛執照，自應注意上述道路交通安全規則規定，且依
    案發當時天候晴、日間自然光、柏油路面、路面乾燥、無缺
    陷、視距良好等情，並無不能注意之情事，此有前開道路交
    通事故調查表(一)、(二)各1 份在卷可佐（見98年度偵字第8890
    號卷第16頁、第17頁），而被告行經肇事地點時，竟疏未注
    意車前狀況，並隨時採取必要安全措施，而告訴人丙○○騎
    乘之車輛係沿桃園縣桃園市○○○路往正光街之方向直行，
    乃為直行車，被告所駕駛之車輛係從桃園縣桃園市○○○路
    欲右轉文中路，乃為轉彎車，被告駕駛之自用小客車又未禮
    讓右側告訴人丙○○所騎乘之車輛先行，因而被告車輛之右
    方與告訴人丙○○所騎乘機車之前方相撞，以致本件車禍發
    生，其有過失甚明，本件車禍事故經臺灣桃園地方法院檢察
    署檢察官送請臺灣省桃園縣區車輛行車事故鑑定委員會鑑定
    結果，亦認被告駕駛自用小客車沿文中北路由北往南（正光
    街）方向行駛外側車道，行經行車管制號誌正常運作交岔路
    口，屬右轉彎車，應讓同向右側直行車先行，為肇事原因，
    此有臺灣省桃園縣區車輛行車事故鑑定委員會函在卷足憑（
    見98年度調偵字第548 號卷第3 頁至第6 頁），此部分與本
    院上開認定相同，堪予採認。至上開鑑定雖認「丙○○駕駛
    重機車行經行車管制號誌正常運作交岔路口，未注意車前狀
    況為肇事次因」，惟依證人丙○○於本院審理時證述：伊與
    被告係併行，當時前方的燈號是綠燈，伊以為被告是要直行
    ，在接近路口時，被告突然改變方向要右轉，被告一改變方
    向，伊就與被告所駕駛之自用小客車發生碰撞等語，被告顯
    係猝然往右方之慢車道方向靠行欲準備右轉，致證人丙○○
    措手不及而無法避免，證人丙○○在時間上並無相當餘裕採
    取必要措施，亦非無注意車前狀況才導致本件之交通事故，
    此部分之鑑定意見，要無足取，附此敘明。
  (四)證人丙○○因本件車禍受有左肱骨閉鎖性骨折之傷害等情，
    亦有衛生署桃園醫院診斷證明書1 份在卷足佐（見偵卷第12
    頁），是以被告之過失行為與被害人丙○○所受傷之結果間
    顯具有相當因果關係。
  (五)按刑法上所謂業務，係指個人基於其社會地位繼續反覆所執
    行之事務，包括主要業務及其附隨之準備工作與輔助事務在
    內。此項附隨之事務，並非漫無限制，必須與其主要業務有
    直接、密切之關係者，始可包含在業務概念中，而認其屬業
    務之範圍。上訴人以養豬為業，其主要業務似係從事豬隻之
    生產、養殖、管理、載運、販賣等工作，倘上訴人並非經常
    駕駛小貨車載運豬隻或養豬所需之飼料等物，以執行與其養
    豬業務有直接、密切關係之準備工作或輔助行為，僅因欲往
    豬舍養豬，單純以小貨車做為其來往豬舍之交通工具，自不
    能謂駕駛小貨車係上訴人之附隨事務，此有最高法院89年臺
    上字第8075號判例可資參照。至公訴檢察官於本院審理時雖
    以被告係經營養老院為業，本件係被告送修氧氣製造機過程
    中所生之傷害，為被告執行業務過程中所生，被告應構成業
    務過失傷害云云，而本件被告於本院審理時雖供述：伊經營
    養老院，當天伊載氧氣製造機要去廠商那裡維修，氧氣製造
    機的送修、保養都是伊負責的等語（見99年度交簡上字第45
    號卷第45頁背面、第46頁），惟被告係以經營安養中心為業
    ，安養中心內之氧氣製造機雖為被告負責管理，然送修氧氣
    製造機並非僅有被告駕駛車輛一途，請廠商取修，或委由他
    人代送，均無不可，被告駕駛車輛僅屬一種代步方式而已，
    ，尚難認與安養中心業務有直接、密切之關係，駕駛汽車並
    非被告主要業務或附隨業務至明，則本件自不構成業務過失
    傷害罪，附此敘明。
  (六)綜上所述，足認被告前揭所辯，顯屬事後避重就輕之詞，不
    足採信。從而，本件事證已臻明確，被告犯行洵堪認定，應
    予依法論科。
二、核被告所為，係犯刑法第284 條第1 項前段之過失傷害罪。
    查被告於車禍發生後，其過失傷害犯行尚未為有追訴權限機
    關之公務員發覺前，即向到場處理車禍事故之警員表示其為
    肇事車輛駕駛人，自首而接受裁判之事實，有桃園縣政府警
    察局道路交通事故肇事人自首情形紀錄表1 份在卷可據（參
    見98年度偵字第8890號卷第13頁），爰依刑法第62條前段之
    規定，減輕其刑。原審以被告上揭罪證明確，適用刑事訴訟
    法第449 條第1 項、第3 項、第454 條第2 項、刑法第284
    條第1 項前段、第62條前段、第41條第1 項前段、刑法施行
    法第1 條之1 第1 項、第2 項前段之規定，並審酌被告駕駛
    自用小客車沿桃園縣桃園市○○○路由北往南方向行駛，行
    經文中北路與文中路交叉路口，屬右轉彎車，應讓同向直行
    車先行；且汽車行駛時，駕駛人應注意車前狀況及兩車併行
    之間隔，並隨時採取必要之安全措施，為道路交通安全規則
    第102 條第1 項第7 款、第94條第3 項分別定有明文，竟疏
    未注意而於上揭時、地未遵守上開交通規定，致撞擊騎乘車
    牌號碼2GY －603 號重型機車沿桃園縣桃園市○○○路由北
    往南方向直行之告訴人丙○○而車禍肇事，並使告訴人丙○
    ○受有左肱骨閉鎖性骨折之傷害，且迄今仍未與告訴人丙○
    ○達成和解，賠償告訴人丙○○所受之損害，自應受相當程
    度之刑事非難，併考量被告犯後未能坦承犯行，犯後態度非
    佳等一切情狀，量處被告拘役50日，並諭知如易科罰金，以
    1,000 元折算1 日，認事用法均無不合，量刑亦無不當。被
    告上訴猶否認犯行，委無足採，自無理由，應予駁回。
據上論斷，應依刑事訴訟法第455 條之1 第1 項、第3 項、第36
8 條，判決如主文。
本案經檢察官洪敏超到庭執行職務。
中    華    民    國    99    年    5     月    7    日
                  交通法庭  審判長法  官  袁雪華
                                  法  官  張宇葭
                                  法  官  張淑華
以上正本證明與原本無異。
本判決不得上訴。
                                  書記官  鄭嘉惠
中    華    民    國    99    年    5     月    10    日
附錄論罪科刑依據之法條：
中華民國刑法第284 條
（過失傷害罪）
因過失傷害人者，處6 月以下有期徒刑、拘役或5 百元以下罰金
，致重傷者，處1 年以下有期徒刑、拘役或5 百元以下罰金。
從事業務之人，因業務上之過失傷害人者，處1 年以下有期徒刑
、拘役或1 千元以下罰金，致重傷者，處3 年以下有期徒刑、拘
役或2 千元以下罰金。

司法院資訊處製作；財團法人民間司法改革基金會備份。
